【裁判字號】    99,小上,91
【裁判日期】    991028
【裁判案由】    清償借款
【裁判全文】
臺灣臺中地方法院民事裁定            99年度小上字第91號
上  訴  人  乙○○
被上訴人    甲○○
上當事人間清償借款0事件，上訴人對於中華民國99年8月20日臺
灣臺中地方法院臺中簡易庭99年度中小字第1115號第一審判決提
起上訴，本院合議庭裁定如下：
    主    文
上訴駁回。
第二審訴訟費用新臺幣壹仟伍佰元由上訴人負擔。
    理  由
一、按對於小額程序之第一審裁判之上訴，非以其違背法令為理
    由，不得為之；上訴狀內應記載上訴理由，表明(一)原判決所
    違背之法令及其具體內容。(二)依訴訟資料可認為原判決有違
    背法令之具體事實。民事訴訟法第436條之24第2項、第436
    條之25分別定有明文。此所謂判決有違背法令，乃指判決不
    適用法規或適用不當，以判決有不適用法規或適用不當為上
    訴理由時，其上訴狀或理由書應有具體之指摘，並揭示該法
    規之條項或內容，若係成文法以外之法則，應揭示該法則之
    旨趣，倘為司法院解釋或最高法院之判例，則應揭示該判解
    之字號或其內容，如依民事訴訟法第469條所列第1款至第5
    款理由提起上訴時，其上訴狀或理由書應揭示合於該條款之
    事實，上訴理由狀如未依此項方法表明者，即難認為已對原
    判決之違背法令有具體之揭示，其上訴自難認為合法；而取
    捨證據認定事實屬於事實審法院之職權，若其認定並不違背
    法令，即不許任意指摘其認定不當，由如上訴人提起上訴，
    其訴狀所載僅就原審取捨證據任加指摘，並未具體指出原判
    決違背何等法規者，其上訴即自認為合法。最高法院71年台
    上字第314號、28年上字第1515號判例均意旨可供參照。次
    按上訴狀內未表明上訴理由者，上訴人應於提起上訴20日內
    提出理由書於原審法院，未提出者，毋庸命其補正；上訴不
    合程式或已逾期間或法律上不應淮許者，第二審法院應以裁
    定駁回之，民事訴訟法第471條第1項、第444條第1項前段有
    明文規定，且上開規定依同法第436條之32第2項，於小額事
    件之上訴程序亦準用之。
二、本件上訴人對小額事件之第一審判決提起上訴，其上訴意旨
    略以：原審判決以上訴人抗辯已清償借款之利己事實應負舉
    證責任，並以上訴人提出之存摺影本僅能證明上訴人於民國
    （下同）93年7月7日曾利用金融卡提款1,000元，無法證明
    上訴人確將提取之該筆款項交付被上訴人云云，惟上訴人當
    初係由被上訴人擔任經理時，於93年同遊上海，為購物之便
    ，由被上訴人主動為上訴人支付1,000多元棉被之價金，上
    訴人亦於93年7月7日清償完畢，並於原審因本「誠實信用原
    則」自認借用1,000多元並已清償之事實，反觀被上訴人提
    起民事訴訟主張之事實前後矛盾說詞不一，上訴人自認消費
    借貸關係存在之事實係良心之言，上訴人既對自己不利之事
    實勇於自認，則上訴人主張對自己有利之事實，其可憑信性
    除有反證外，理屬難予置疑。故被上訴人無法提出證據以資
    證明之情況下，若欲採信對上訴人自認不利之事實，理宜對
    上訴人自認有利之事實亦一併予以採，俾舉證責任公平負擔
    等語。
三、經查：上訴人前揭上訴理由，核均係引用原審判決時之攻擊
    防禦方法作為上訴理由，未對原審判決違背何等法規為具體
    之指摘，不得謂已合法表明上訴理由。且本件原審依上訴人
    消費借關係存在之事實，以上訴人以已清償借款為辯應負舉
    證責任，並審酌上訴人提出之證據尚無從證明已為清償之事
    實，而為上訴人部分敗訴之判決，其認定事實、取捨證據並
    無違背法令，上訴理由僅就原審上開職權之行使，指摘為不
    當，惟並未具體指出原審判決有如何違背法令情事，亦未依
    民事訴訟法第436條之25之規定，表明原判決所違背之法令
    及具體內容，暨依訴訟資料可認為原判決有違背法令之具體
    事實，或有民事訴訟法第469條第1款至第5款之情形，自難
    認對原審判決之如何違背法令已有具體之指摘，依前揭說明
    ，本件上訴難認合法，應予駁回。
四、依民事訴訟法第436條之32第1項準用同法第436條之19第1項
    之規定，第二審法院為訴訟費用之裁判時，應確定其訴訟費
    用額，而本件第二審訴訟費用額確定為裁判費1,500元，應
    依前揭條文規定，為如主文第2項之諭知。
五、據上論結，本件上訴為不合法，依民事訴訟法第436條之32
    第1項、第2項、第444條第1項、第95條、第78條、第436條
    之19第1項，裁定如主文。
中    華    民    國    99    年    10   月    28    日
                  民事第一庭  審判長法  官  李悌愷
                                    法  官  周玉蘭
                                    法  官  陳文爵
上正本證明與原本無異。
不得抗告。
中    華    民    國    99    年    10   月    28    日
                                    書記官  施玉卿

司法院資訊處製作；財團法人民間司法改革基金會備份。
